【裁判字號】    90,自,306
【裁判日期】    901217
【裁判案由】    詐欺
【裁判全文】
臺灣高雄地方法院刑事裁定                            九十年度自字第三六號
    自  訴  人  葛蘭富泵浦股份有限公司
    代  表  人  畢彼得
    代  理  人  許正昇
    被      告  甲○○
    選任辯護人  謝嘉順
右列被告因詐欺案件，經自訴人提起自訴，本院裁定如左：
    主  文
自訴駁回。
    理  由
一、自訴意旨略以：被告甲○○係玉大工程股份有限公司（下稱玉大公司）負責人，
    其代表玉大公司於民國八十九年一月五日與自訴人簽訂設備買賣合約書，設備價
    款計新臺幣（下同）五十萬元，被告於簽約時支付自訴人簽約訂金五萬元，自訴
    人遂於八十九年三月九日及十五日交貨予被告，被告雖開立面額三十九萬八千三
    百二十元之支票，詎該支票經屆期提示後，竟因存款不足及拒絕往來戶而遭退票
    ，因認被告涉犯刑法第三百三十九條之詐欺罪嫌云云。
二、按法院或受命推事於自訴案件第一次審判期日前，訊問自訴人、被告及蒐集或調
    查證據結果，如認為案件有刑事訴訟法第二百五十二條至第二百五十四條之情形
    者，得以裁定駁回其自訴，同法第三百二十六條第一項及第二項定有明文。次按
    刑法第三百三十九條詐欺罪之成立，以意圖為自己或第三人不法之所有，以詐術
    使人將本人或第三人之物交付或得財產上不法利益為要件，且事實之認定，應憑
    證據，如未能發現相當證據，或證據不足以證明，自不能以推測或擬制之方法，
    為裁判基礎，最高法院四十年臺上字第八十六號判例亦著有明文。
三、本件自訴人認被告甲○○涉有詐欺罪嫌，無非以被告為玉大公司負責人，而玉大
    公司開立之支票屆期未獲兌領為據，並提出前述支票暨退票理由單各一紙為證。
    訊據被告矢口否認有何詐欺犯行，辯稱：本件係玉大公司之業務員出面與自訴人
    簽約，玉大公司的大小章均非伊保管，且伊於八十九年八月六日已提出辭呈，並
    於八十九年九月三十日正式離職等語。經查：自訴代理人許正昇於本院調查時已
    自承係玉大公司之業務員出面與自訴人簽訂契約並交付訂金，玉大公司開公司票
    支付貨款，這筆債是玉大公司欠的等語（見九十年八月三日訊問筆錄），故依自
    訴人代理人所言，本件契約非被告本人親自出面洽談，且自訴人係基於玉大公司
    已支付訂金五萬元，確信玉大公司之營運能力，方交付貨物，並非被告施以任何
    詐術致自訴人陷於錯誤方交付財物，是被告所為顯與詐欺要件不符。又玉大公司
    向自訴人購入泵浦九臺，已依約直接安裝在行政院衛生署臺南醫院新化分院，有
    托運單二份存卷可參，倘被告真有詐欺犯意，僅可於購貨時即交待自訴人將貨物
    運至玉大公司，何需依約安置於第三地？顯見玉大公司於購貨之初無不法所有之
    意圖甚明。雖自訴人另指玉大公司已收取新化分院工程款，惟其交付予自訴人之
    支票屆期提示仍因拒絕往來戶而遭退票云云，然查商業上生意往來，各種資金週
    轉情形屢見不顯，以後一筆交易所得之工程款，來支付前一筆到期之貨款或票款
    ，亦屬常情，尚難遽謂玉大公司因財務吃緊，而利用資金週轉繼續公司之營業，
    致最後調度困難無法支付貨款之情形，係基於詐欺之犯意而為。綜上，自訴人指
    訴被告自始蓄意詐欺，並未能提出確切之旁證以憑調查，自不得僅以玉大公司確
    有貨款未付，而被告身為玉大公司負責人，遽以推測被告有施詐術之舉，至玉大
    公司雖有債務仍未清償為實，然自訴人尚可依民事程序以謀解決。此外，復查無
    其他確切證據足資證明被告有何詐欺之犯行，自訴意旨所指被告涉嫌詐欺取財罪
    嫌顯有不足，是本件自訴案件有刑事訴訟法第二百五十二條第十款之情形，爰依
    首揭規定，裁定如主文所示。
四、據上論斷，應依刑事訴訟法第三百二十六條第三項、第二百五十二條第十款，裁
    定如主文。
中      華      民      國      九十      年      十二      月  十七    日
                                      臺灣高雄地方法院刑事第四庭
                                          法  官    莊珮君
右正本證明與原本無異。
如不服本裁定，應於送達後五日內，向本院提出抗告狀。
                                          書記官    王高山
中      華      民      國      九十      年      十二      月   十八   日


司法院資訊處製作；財團法人民間司法改革基金會備份。
